臺灣新竹地方法院民事裁定
109年度司繼字第1261號
聲  請  人  翁瑞麟律師即被繼承人林徐菊蘭之遺產管理人

上列聲請人因擔任林徐菊蘭遺產管理人，聲請核定報酬，本院裁
定如下：
    主      文
聲請人得請求代為管理被繼承人林徐菊蘭遺產之報酬與墊付費用
為新臺幣貳拾伍萬零貳佰陸拾參元（已包含本件聲請程序費用新
臺幣壹仟元）。
聲請程序費用由被繼承人林徐菊蘭之遺產負擔。
    理      由
一、本件聲請意旨略以：聲請人前經本院102年度司繼字第634號
    民事裁定選任為被繼承人林徐菊蘭之遺產管理人，執行遺產
    管理人職務。被繼承人林徐菊蘭死亡後遺有新竹縣○○鄉○○段
    ○○○○段0000地號等不動產與股票，聲請人已編制遺產清冊、
    申報被繼承人遺產稅、聲請公示催告、配合行政執行署對被
    繼承人不動產進行強制執行、將被繼承人不動產移交國有財
    產署、清查被繼承人股票，辦理股票交割移轉予國有財產署
    等，因被繼承人並無親屬會議可資酌定報酬數額，爰參酌財
    政部頒訂代管無人承認繼承遺產作業要點之規定，請求依據
    本件遺產價值計為新台幣（下同）27,880,091元之百分之一
    酌定遺產管理人之報酬，另聲請人處理本件遺產管理事務，
    支出之墊付費用為4,263元，爰聲請核定遺產管理人報酬及
    費用等語。
二、按遺產管理人得請求報酬，其數額由法院按其與被繼承人之
    關係、管理事務之繁簡及其他情形，就遺產酌定之，必要時
    ，得命聲請人先為墊付，民法第1183條定有明文。又按家事
    事件法第153 條規定，法院得依財產管理人之聲請，按財產
    管理人與失蹤人之關係、管理事務之繁簡及其他情形，就失
    蹤人之財產，酌給相當報酬，此於遺產管理人亦有準用，此
    觀家事事件法第141條規定甚明。又財政部頒定之代管無人
    承認繼承遺產作業要點第1條規定：「為執行法院裁定選任
    （或指定，以下同）財政部國有財產局（以下簡稱國產局）
    或所屬各地區辦事處、分處（以下通稱辦事處），代管無人
    承認繼承遺產案件，特訂定本要點」，是該作業要點係財政
    部為規範其所屬國有財產局或該局各地區辦事處、分處，於
    執行法院裁定選任代管無人承認繼承遺產案件時之作業方式
    而訂定，為財政部內部之行政規則，對法院並不生拘束力。
    是以就法院選任之遺產管理人之報酬，法院應按遺產管理人
    與被繼承人之關係、管理事務之繁簡、遺產狀況及其他情形
    斟酌定之。
三、經查：
㈠、本件被繼承人死亡後，因查無繼承人，且並未經親屬會議選
    定被繼承人之遺產管理人，嗣經本院選任聲請人為被繼承人
    之遺產管理人，並遵行職務等情，有聲請人提出、被繼承人
    遺產清冊、遺產稅繳清證明書、管理期間與各機關間之公文
    及代墊費用收據（以上皆為影本）等件為憑，並經本院依職
    權調閱本院102年度司繼字第634號、104年度司家催第7號民
    事聲請事件卷宗核閱無誤。本件公示催告期間業已屆滿，聲
    請人聲請本院酌定其擔任遺產管理人之報酬及墊付費用，洵
    屬有據。
㈡、本院斟酌本件聲請人處理遺產時間、耗費人力之程度、被繼
    承人之遺產價值及聲請人已為管理遺產之工作內容包括清查
    被繼承人遺產、聲請公示催告、登報、申報遺產稅、將遺產
    移交予國庫之行為；及被繼承人名下是否尚有楠梓電子、仁
    寶電腦、義隆與東貝等股票需清查，及日後需再將所代管之
    被繼承人部分遺產變價後之現金移交與國庫等行為，酌定其
    遺產管理報酬為245,000元。又聲請人就本件遺產管理事件
    主張其所支出之墊付費用，包括登報費、聲請公示催告裁判
    費、遺產中不動產登記與國有之規費以及本件之聲請費共計
    5,263元，有聲請人提出相關單據影本為證，洵屬有據。從
    而，本件聲請人得請求代為管理被繼承人遺產之管理報酬及
    墊付費用合計為250,263元。而前開管理報酬及管理代墊費
    用，應由被繼承人林徐菊蘭之遺產負擔。又聲請人應待本裁
    定確定，並完成上述被繼承人名下股票之清查與移交後，於
    被繼承人之遺產中扣除聲請人得請求代為管理被繼承人遺產
    之管理報酬及墊付費用數額，將餘款解繳國庫後，提出相關
    證明文件，另案具狀陳報遺產管理終結，附此敘明。
四、依家事事件法第127 條第4 項，裁定如主文。
五、如對本裁定抗告須於裁定送達後10日內向本院提出抗告狀，
    並繳納抗告費新臺幣1,000 元。
中　　華　　民　　國　　110 　年　　3 　　月　　8 　　日
                  家事法庭司法事務官  武宛玲